最高法院刑事判決　　　　　　　　九十四年度台非字第三九號
　　上訴人　最高法院檢察署檢察總長
　　被　告　乙○○
　　　　　　甲○○
　　　　　　　　　　樓
上列上訴人因被告等過失傷害案件，對於台灣高等法院中華民國
九十三年十一月三十日第二審確定判決（九十三年度勞安上易字
第一號，起訴案號：台灣板橋地方法院檢察署九十二年度偵字第
六一三０號），認為違法，提起非常上訴，本院判決如下：
    主  文
上訴駁回。
    理  由
非常上訴理由稱：「按判決適用法則不當者，為違背法令，刑事
訴訟法第三百七十八條定有明文。又按刑法第十條第四項第四款
所謂毀敗一肢以上之機能，係指一肢以上之機能完全喪失其效用
而言，若臂骨雖經折斷，但醫治結果仍能舉動而僅不能照常者，
祇可認為減衰機能，要與毀敗全肢之機能有別。又毀敗一肢以上
之機能，既沒有專款規定，則傷害四肢之重傷，自以有被毀敗之
情形為限，其同條第四項第六款所規定其他於身體或健康有重大
不治或難治之傷害，即不包括傷害四肢在內，鈞院三十年上字第
四四五號著有判例可參。查本件告訴人楊金福所受左下肢之傷害
係屬刑法第十條第四項第四款所稱之四肢傷害，其傷害須達於『
毀敗』之程度者始得為刑法上之重傷害，如其未達毀敗之程度，
僅功能有所減損，不論其係不治或難治，均不得謂為同條項第六
款所見稱之重傷害。而本件依長庚醫院二次函復所示，楊金福下
肢肌力仍有二至四分，自非達於毀敗之程度，且其既可行走約一
小時，亦足證明其下肢機能縱有減損，然確未達於毀敗之程度，
亦即告訴人所受之傷害，顯非刑法第十條第四項第四款所稱之重
傷害，乃原判決竟認楊金福所受傷害迄今已歷二年無法治癒，得
謂為刑法第十條第四項第四款所稱之重傷害，其所適用之法則，
顯有違誤。又刑法上所謂毀敗機能及於身體健康有重大不治之傷
害，乃指傷害之結果確係機能毀敗或身體健康確有終生不治之傷
害而言，若僅一時不能動作，能否認為已達重傷害，自非專門學
識之人詳予鑑定，不足以資核斷，亦有鈞院二十年上字第五四七
號判例足參。查本件長庚醫院九十三年三月四日（九三）長庚院
法字第０一五０號函既明確指稱告訴人所受傷害仍在進步，已足
證告訴人所受非不治之傷害，又本件亦無任何資料足資證明告訴
人受傷害有何難治之情，原審徒憑告訴人所受傷害迄今二年仍未
痊癒，即謂告訴人所受係屬『難治』之傷害，顯係率斷，並有認
定犯罪事實不依證據及應於審判期日調查之證據未予調查之違誤
。末查原判決主文記載被告二人係犯因業務上之過失傷害人致重
傷罪，唯其於理由欄第六段又謂被告二人所犯係刑法第二百八十
四條第二項『前段』之傷害罪，其判決末行且又記載係依刑法第
二百八十四條『第一項前段』論科，其判決主文與理由暨理由相
互間亦有矛盾。案經確定，爰依刑事訴訟法第四百四十一條、第
四百四十三條提起非常上訴，以資糾正。」等語。
本院按非常上訴，旨在糾正法律上之錯誤，藉以統一法令之適用
，不涉及事實問題。故非常上訴審，應以原判決所確認之事實為
基礎，以判斷其適用法律有無違誤。而認事採證係事實審法院職
權之行使，倘非常上訴理由係對卷內同一證據資料之證明力持與
原判決相異之評價，而憑持己見漫指原判決認定事實不當，進而
指摘原判決就該證據未詳加調查，有依法應於審判期日調查之證
據而未予調查之違誤，即係對於事實審法院證據取捨裁量權行使
之當否所為之任意指摘，自與非常上訴係在統一法令適用之本旨
有違。本件原判決認定被告乙○○、甲○○因業務上之過失致告
訴人楊金福之身體受有盆股骨折併後腹腔出血與盲腸壞死、左側
薦椎骨骨折合併第五腰椎神經麻痺、左側足踝背屈無力及左側下
肢短缺五公分及留存左側下肢顯著行動障礙之難治重傷害等情。
而於理由內說明告訴人所受上述之傷害，已據其提出長庚紀念醫
院林口分院出具之診斷證明書一紙附卷為證，雖於九十二年二月
十七日回診時，部分傷勢進步恢復，有該院（九三）長庚法字第
０一五０號函可稽，然原審法院於審理中再去函查詢其傷勢情形
時，即經該院九十三年九月二十三日（九三）長庚醫院字第一二
０四號函復稱：迄九十三年五月二十七日仍有左下肢疼痛、行動
障礙之情形，無法走路超過一小時，需藉助輪椅代步，無法從事
重繁工作等語。原判決因認告訴人自受害之日起至其時已歷二年
，仍無法治癒，恢復應有之機能，顯屬難治之重傷害甚明，自屬
有據。上訴意旨或對卷內同一證據資料之證明力持與原判決相異
之評價或置原審法院於審理中再向長庚醫院查詢告訴人之傷勢及
該醫院上開復函而不論，仍執該院（九三）長庚法字第０一五０
號函之內容，任憑己意指摘原判決有調查未盡及認定事實不憑證
據，難認有理由。又刑法第十條第四項所稱之重傷，除同項第一
款至第五款之傷害外，其他於身體或健康，有重大不治或難治之
傷害亦屬之，此觀該條項第六款之規定自明。依原判決所記載之
事實及其理由說明，告訴人之身體係受有重大難治之傷害，原判
決論以重傷害，難認與刑法第十條第四項第六款之規定有違背。
而原判決並未有關於告訴人係受刑法第十條第四項第四款所稱，
毀敗一肢以上之機能之重傷之論斷，上訴意旨執此指摘原判決有
適用法則不當之違法，亦非有理由。末查原判決記載之事實及理
由說明均認定被告等係犯業務上之過失傷害人致重傷，其主文亦
諭知被告等從事業務之人，因業務上之過失傷害人致重傷罪，是
被告等所犯罪名之法條自係刑法第二百八十四條第二項後段之罪
。原判決理由六所謂，核被告二人所為，係犯刑法第二百八十四
條第二項「前段」之業務過失致重傷罪，以及據上論結欄援引刑
法第二百八十四條「第一項前段」部分，從判決全文意旨以觀，
自係刑法第二百八十四條「第二項後段」之誤寫，而顯然於判決
無影響，為得以裁定更正之事項，依刑事訴訟法第三百八十條規
定之意旨，亦不得執為非常上訴之理由。本件非常上訴為無理由
，應予駁回。
據上論結，應依刑事訴訟法第四百四十六條，判決如主文。
中　　華　　民　　國　九十四　年　　三 　 月　　三 　 日
                      最高法院刑事第二庭
                          審判長法官  董　明　霈
                                法官  林　茂　雄
                                法官  張　祺　祥
                                法官  呂　永　福
                                法官  郭　毓　洲
      本件正本證明與原本無異
                                      書  記  官
中　　華　　民　　國　九十四　年　　三　　月　　七　　日
                                                 Ｒ
